【裁判字號】    98,交易,76
【裁判日期】    980721
【裁判案由】    過失傷害
【裁判全文】
臺灣雲林地方法院刑事判決              98年度交易字第76號
公  訴  人  臺灣雲林地方法院檢察署檢察官
被      告  甲○○○
上列被告因過失傷害案件，經檢察官提起公訴（98年度調偵字第
224 號），於本院準備程序進行中，被告就被訴事實為有罪之陳
述，經本院裁定進行簡式審判程序，判決如下：
    主      文
甲○○○因過失傷害人，處有期徒刑貳月，如易科罰金，以新臺
幣壹仟元折算壹日。
    事實及理由
一、犯罪事實：
    甲○○○於民國97年12月21日上午11時50分許，駕駛車牌號
    碼2E-4669 號自小客車，沿雲林縣林內鄉○○路由北往南方
    向行駛，行經該鄉○○路與中興路口時，本應注意汽車行駛
    至交岔路口左轉彎時，應行至交岔路口中心處左轉，並不得
    占用來車道搶先左轉，而當時天候晴朗、有日間自然光線，
    該三岔路口鋪設柏油，路面乾燥、無缺陷，並無不能注意之
    情形，竟疏於注意及此，未行至交岔路口中心處即貿然左轉
    ，適乙○○騎乘車牌號碼ZUV-232 號之輕型機車，沿同鄉○
    ○路由南往北逆向行駛而來，亦左轉中興路，甲○○○所駕
    駛之上開自小客車左側後視鏡與乙○○所騎乘前揭機車右手
    把，在上開中正路與中興路口東北角處，發生碰撞，致乙○
    ○人車倒地後，因此受有腰椎第4 、5 節及第5 節第1 薦椎
    椎間盤突出、第5 薦椎閉鎖性骨折、右踝挫傷及骨盆挫傷之
    傷害。阮氏垂陽則於警方據報趕至現場時，向員警主動表示
    其為肇事車輛之駕駛者而自首接受裁判。
二、認定犯罪事實所憑證據及理由：
(一)、本案被告甲○○○所犯刑法第284 條第1 項前段過失傷害罪
    ，係死刑、無期徒刑、最輕本刑為3 年以上有期徒刑以外之
    罪，其於準備程序就前揭被訴事實為有罪之陳述，經本院告
    知簡式審判程序之旨，並聽取其與公訴人之意見後，本院裁
    定由法官1 人獨任進行簡式審判程序，是本件之證據調查，
    依刑事訴訟法第273 條之2 規定，不受同法第159 條第1 項
    、第161 條之2 、第161 條之3 、第163 條之1 及第164 條
    至第170 條規定之限制，合先敘明。
(二)、上開犯罪事實，為告訴人張杼柔於警詢時指述明確，復有道
    路交通事故調查報告表(一)及(二)、道路交通事故現場圖、現場
    照片8 張、財團法人佛教慈濟綜合醫院大林分院98年1 月5
    日診字第Ｚ000000000號醫療診斷證明書、98年2 月7 日診字
    第Ｚ000000000號醫療診斷證明書各1 紙在卷可稽。被告於本
    院審理時對於上開犯罪事實坦白承認，核與前揭證據資料相
    符，應可採信。
(三)、「汽車行駛至交岔路口，其行進、轉彎，應依下列規定：五
    、左轉彎時，應距交岔路口三十公尺前顯示方向燈或手勢，
    換入內側車道或左轉車道，行至交岔路口中心處左轉，並不
    得占用來車道搶先左轉。」道路交通安全規則第102 條第1
    項第5 款載有明文。被告領有駕駛執照，對於上開規則自有
    所了解，被告駕駛上開自小客車，行經前揭交岔路口左轉時
    ，果若依正常路線行駛，不搶先左轉，當可避免事故之發生
    ，又當時天候晴朗、有日間自然光線，該三岔路口鋪設柏油
    ，路面乾燥、無缺陷，並無不能注意之情形，被告竟疏未注
    意及此，未行至路口中心處即先行左轉，肇致車禍，當有過
    失。又告訴人因本案車禍受有腰椎第4 、5 節及第5 節第1
    薦椎椎間盤突出、第5 薦椎閉鎖性骨折、右踝挫傷及骨盆挫
    傷之傷害等情，有財團法人佛教慈濟綜合醫院大林分院98年
    1 月5 日診字第Ｚ000000000號醫療診斷證明書、98年2 月7
    日診字第Ｚ000000000號醫療診斷證明書各1 紙附卷足考，是
    被告前開過失行為與告訴人受傷之結果間有相當因果關係。
(四)、告訴人雖於本院審理時證稱當時並未逆向行駛，車頭是朝向
    路口西南方。然而，本案事故，係被告駕駛自小客車之「左
    側」後視鏡與告訴人騎乘機車之「右側」手把擦撞而成乙情
    ，有現場照片3 張在卷可考（參警卷第10至11頁），復為告
    訴人於警詢時指證：第1 次撞擊部位為對方左側撞擊我方右
    側等語明確（參警卷第3 頁）。果若告訴人車禍發生當時，
    其機車車頭停等於車禍發生地點（東北角處）朝向西南方，
    則被告駕駛自小客車自中正路由北往南方向東方左轉，自是
    迎面向告訴人而來，兩者為「面對面」之相對位置，被告自
    小客車理當與告訴人騎乘機車「車頭」或「左側」手把發生
    擦撞，焉有可能擦撞告訴人「右側」手把。觀之上開兩車撞
    擊位置，足認兩者行車方向應為相同，則告訴人必因逆向左
    轉駛入中興路口時，始有可能與由中正路由北往南，向東左
    轉入中興路之被告發生擦撞。又告訴人復於本院審理時證稱
    ：當時在中興路與中正路口西側，朝中興路進去，進去以後
    發現麵攤沒開，車頭朝裡面，我就直接車頭朝電線桿迴轉過
    來，在原地打轉，用腳挪動，然後就停，車身是斜的，車頭
    朝西南，這時候車禍就發生（參本院卷第22頁反面），惟告
    訴人於警詢時指稱：肇事前我正在中興路待轉，頭往後轉要
    把機車往後移，頭轉過來就被對方自小客車撞上；發生前我
    正在待轉（由中興路要左轉中正路）因我機車停在太前方，
    要把機車往後移就被撞上（參警卷第3 頁），是告訴人於警
    詢時亦認為當時機車車頭已經往後轉入中興路口（註：車頭
    朝東邊），告訴人於本院審理時之證述，亦與其於警詢所指
    不符。再者，本案經送鑑定後，亦認為告訴人駕駛輕型機車
    ，行經行車管制號誌交岔路口，逆向行駛不當，為肇事主因
    ，被告駕駛自小客車，行經行車管制號誌綠燈時，未達路口
    中心處，搶先左轉（偏左行駛），為肇事次因等情，有臺灣
    省嘉雲區車輛行車事故鑑定委員會98年5 月14日嘉雲鑑9802
    63字第0985801659號函及函附之鑑定意見書在卷可考（參偵
    卷第3 至5 頁）。是告訴人於本院審理時證稱未逆向行駛，
    當時已在中興路與中正路口東北角附近，車頭已朝西南準備
    左轉中正路云云，難認與事實相符，不為本院所採。
(五)、本案事證明確，被告犯行堪以認定，應予依法論科。
三、論罪科刑之理由：
(一)、核被告所為，係犯刑法第284 條第1 項前段過失傷害罪。
(二)、被告肇事後，留在事故現場，向據報到場處理尚不知肇事者
    姓名之警員坦承肇事，並自願接受裁判乙節，有職務報告書
    1 紙在卷可稽（參本院卷第15頁），業已符合刑法自首之要
    件，爰依刑法第62條前段規定，減輕其刑。
(三)、爰審酌被告駕車本應謹慎小心維護自身及參與道路交通者之
    安全，竟未遵守交通安全規則而肇事，又告訴人所受之上開
    傷害非輕，所受痛苦折磨不少，被告也未能與告訴人達成民
    事損害賠償和解，賠償告訴人損害，然被告犯後於本院審理
    中坦承犯行，尚有悔意，告訴人逆向行駛不當，就本件車禍
    之發生亦具有過失，及被告之家庭、智識及經濟狀況等一切
    情狀，量處如主文所示之刑，並諭知易科罰金之折算標準。
四、應適用之法律：
    依刑事訴訟法第273 條之1 第1 項、第299 條第1 項前段，
    刑法第284 條第1 項前段、第62條前段、第41條第1 項前段
    ，刑法施行法第1 條之1 第1 項、第2 項前段，判決如主文
    。
本案經檢察官吳淑娟到庭執行職務。
中    華    民    國    98    年    7     月    21    日
                  交通法庭  法  官  藍家偉
以上正本證明與原本無異。
如不服本判決應於收受送達後10日內向本院提出上訴書狀，並應
敘述具體理由；其未敘述上訴理由者，應於上訴期間屆滿後20日
內向本院補提理由書（均須按他造當事人之人數附繕本）「切勿
逕送上級法院」。
                            書記官  王雪招
中    華    民    國    98    年    7     月    21    日
附錄本案論罪科刑法條全文：
刑法第284 條：
因過失傷害人者，處6 月以下有期徒刑、拘役或5 百元以下罰金
，致重傷者，處1 年以下有期徒刑、拘役或5 百元以下罰金。
從事業務之人，因業務上之過失傷害人者，處1 年以下有期徒刑
、拘役或1 千元以下罰金，致重傷者，處 3 年以下有期徒刑、
 拘役或2 千元以下罰金。


司法院資訊處製作；財團法人民間司法改革基金會備份。
